【裁判字號】    98,交聲,84
【裁判日期】    980306
【裁判案由】    聲明異議
【裁判全文】
臺灣高雄地方法院交通事件裁定          98年度交聲字第84號
原處分機關  高雄市政府交通局
異  議  人
即受處分人  乙○○
代  理  人  甲○○
上列異議人因違反道路交通管理處罰條例案件，不服高雄市政府
交通局於民國97年12月23日所為之處分（原處分案號：高市交裁
字第裁32–BC0000000號），聲明異議，本院裁定如下：
    主  文
原處分撤銷。
乙○○汽車駕駛人，駕駛汽車不遵守道路交通標線之指示，處罰
鍰新臺幣玖佰元。
    理  由
一、原處分機關高雄市政府交通局係以：異議人即受處分人乙○
    ○所有車號XD7-723 號之重型機車（下稱系爭車輛）於民國
    97年9 月18日12時9 分許，行經高雄市○○路與民族一路54
    3 巷之交岔路口，於前方交通號誌為紅燈時仍持續前行，經
    警依採證照片，以系爭車輛所有人即異議人乙○○為被通知
    人，舉發有「闖紅燈」之違規行為，故依道路交通管理處罰
    條例第53條第1 項、第63條之規定，於97年6 月16日裁處罰
    鍰新臺幣（下同）1,800 元，並記違規點數3 點在案。
二、異議意旨略以：異議人所有之系爭車輛，確由其配偶甲○○
    於上揭時間駕駛行經前開地點，惟查，甲○○當時係因路旁
    有違規停駛之轎車，壓縮機車停駛空間，影響機車駕駛人之
    紅燈停車安全，而當時為中午時分，無行人穿越馬路，故只
    好權宜地將機車往前停靠，並無闖越紅燈之行為，原處分機
    關未予詳察，逕予裁處，異議人實難甘服，爰依法聲明異議
    ，請求撤銷原處分等語。
三、原處分機關以異議人為處罰對象是否適法：
  (一)按本條例之處罰，受舉發違反道路交通管理事件之受處罰人
    ，認為受舉發之違規行為應歸責他人者，應於舉發違反道路
    交通管理事件通知單應到案日期前，檢附相關證據及應歸責
    人相關證明文件，向處罰機關告知應歸責人，處罰機關應即
    另行通知應歸責人到案依法處理。逾期未依規定辦理者，仍
    依本條例各該違反條款規定處罰，道路交通管理處罰條例第
    85條第1 項定有明文。從而，倘受處罰人未於應到案日期前
    到案，或雖於應到案日期前到案，而未告知處罰機關實際之
    違規駕駛人者，處罰機關仍應以原受處分人為處罰對象。
  (二)查本件舉發單位以異議人所有之系爭機車於前揭時、地有闖
    紅燈之違規行為，逕以異議人為被通知人製單舉發，且異議
    人於收受舉發通知單後，並未向處罰機關即原處分機關表明
    該機車實係其配偶甲○○所騎乘，以供原處分機關另依法處
    罰該違規駕駛人，揆諸前揭道路交通管理處罰條例第85條第
    1 項規定，自屬可歸責於異議人，是原處分機關以異議人為
    處罰對象，並無違誤。
四、異議人機車是否有闖紅燈之違規行為：
  (一)汽車駕駛人駕駛汽車，應遵守道路交通標誌、標線、號誌之
    指示；本規則所用汽車一詞，係指在道路上不依軌道或電力
    架線而以原動機行駛之車輛（包括機器腳踏車），道路交通
    安全規則第90條前段、第2 條第1 項第1 分別款定有明文。
    次按道路交通標誌標線號誌設置規則第206 條第5 款第1 目
    規定「圓形紅燈」之行車管制號誌係表示禁止車輛通行，並
    不得超越停止線或進入路口；又劃設於道路上，設於已設有
    「停車再開」標誌或設有號誌之交岔路口，鐵路平交道或行
    人穿越道之前方及左彎待轉區之前端，寬30至40公分之白色
    實線，為停止線，用以指示行駛車輛停止之界限，車輛停止
    時，其前懸部分不得伸越該線，道路交通標誌標線號誌設置
    規則第170 條第1 項、第2 項亦著有明文；再按汽車駕駛人
    駕駛汽車，不遵守道路交通標誌、標線、號誌之指示，而本
    章各條無處罰之規定者，處900 元以上1,800 元以下罰鍰，
    道路交通管理處罰條例第60條第2 項第3 款亦有明文。
  (二)另查，有關「闖紅燈」行為之認定，道路交通管理處罰條例
    並未明文規定，而主管機關為求執法之公平，於82年4 月22
    日曾以交路（82）字第009811號函對何謂「闖紅燈」予以說
    明如下：「‧‧‧車輛無視於紅燈警示，『有穿越路口之企
    圖』，而車身已伸入路口範圍亦視同闖紅燈；若僅伸越停止
    線而未達路口範圍者，則視為不遵守標線指示‧‧‧」，有
    上開函文附卷可參，是依上開函文解釋，並非車身伸越停止
    線，即應視為闖紅燈，仍應查明行為人主觀上是否有穿越路
    口之企圖，若行為人主觀上並無穿越路口之企圖，則尚難以
    闖紅燈之罰則相繩。
  (三)經查：
    1.依高雄市政府警察局交通警察大隊98年1 月19日函附之彩
      色違規採證照片2 張觀之，異議人機車在違規地點之紅燈
      啟亮3.7 秒時，並未停止於停止線前，其過半車身已駛越
      停止線，後輪並壓在該停止線上，嗣於紅燈啟亮5.3 秒時
      ，異議人機車之車身則已完全超越停止線，其機車車尾距
      停止線約1 個機車車身長度之距離，是本件異議人之機車
      確有於上開時、地，駛經有燈光管制之交叉路口，面對圓
      形紅燈時未立即停止，仍繼續向前行駛，致該機車車身全
      部超越停止線之事實，堪以認定。
    2.惟查，由上述2 張照片分別所示異議人機車車尾之相對位
      置可知，該機車於前揭2 張照片拍攝相距之1.6 秒間，約
      僅向前移動1 個機車車身長度之距離，顯見其通過該路口
      停止線時，車速甚慢，此觀上開高雄市政府警察局交通警
      察大隊函附之採證照片暨說明，亦記載該車車速為每小時
      12公里乙情益明，且依該2 張彩色採證照片所示，亦可見
      異議人機車車尾燈均有亮起之跡象，可知異議人機車在通
      過該停止線時，並有煞車之情事，綜上各情，足認異議人
      所辯其通過停止線後，即停靠在斑馬線上而未再前行乙節
      ，尚非無稽，是自難謂異議人機車有闖紅燈穿越路口之意
      圖。
    3.至異議人雖另辯稱當時係因路旁有違規停駛之轎車，壓縮
      機車停駛空間，影響機車駕駛人之紅燈停車安全，故權宜
      地向前停靠云云，惟觀之上開採證照片，於異議人機車通
      過上開路口停止線時，確見有1 輛自用小客車停靠在異議
      人車道之右側，然該車停靠之位置並無佔用異議人機車行
      駛車道之情形，而尚留有充裕之空間供異議人機車停駛在
      該路口之停止線後方，而無異議人所稱其停駛空間遭壓縮
      ，以致須越過路口停止線向前停靠之情形，是異議人此部
      分辯解，則無足採信。
    4.據上，本件異議人之機車車身雖有紅燈越過路口停止線停
      車之情形，然其既無穿越路口之意圖，自不能視為有闖紅
      燈之違規行為。
五、綜上所述，異議人機車僅有紅燈越線停車之違規事實，而無
    穿越路口意圖，尚不得以闖紅燈之違規行為相繩，原處分機
    關認異議人有駕車行經有燈光號誌管制之交岔路口闖紅燈之
    行為，而依道路交通管理處罰條例第53條第1 項規定，處罰
    鍰1, 800元，並依同條例第63條第1 項規定，記違規點數3
    點，尚有未恰。是本件異議人之異議既屬有理由，自應由本
    院撤銷原處分，而以異議人有違反道路交通管理處罰條例第
    60條第2 項第3 款規定，另行裁處如主文所示之罰鍰，以資
    適法。
據上論斷，應依道路交通案件處理辦法第20條前段，裁定如主文
。
中    華    民    國    98    年    3    月    6     日
                    交通法庭    法  官  蔣志宗
以上正本證明與原本無異。
如不服本裁定，應於收受送達後5 日內向本院提出抗告狀。
中    華    民    國    98    年    3    月    6     日
                                書記官  李崑良


司法院資訊處製作；財團法人民間司法改革基金會備份。
